【裁判字號】    97,審交易,79
【裁判日期】    980327
【裁判案由】    過失傷害
【裁判全文】
臺灣高雄地方法院刑事判決            97年度審交易字第79號
公  訴  人  臺灣高雄地方法院檢察署檢察官
被      告  乙○○
            丙○○
上列被告因過失傷害案件，經檢察官聲請簡易判決處刑（96年度
調偵字第1116號），本院認不宜逕以簡易判決處刑（97年度交簡
字第321 號），改依通常程序審理，判決如下：
    主  文
乙○○犯過失傷害罪，處拘役伍拾日，如易科罰金，以新臺幣壹
仟元折算壹日；減為拘役貳拾伍日，如易科罰金，以新臺幣壹仟
元折算壹日。
丙○○犯過失傷害罪，處罰金新臺幣壹萬元，如易服勞役，以新
臺幣壹仟元折算壹日；減為罰金新臺幣伍仟元，如易服勞役，以
新臺幣壹仟元折算壹日。
    事  實
一、乙○○、丙○○均考領有合格駕駛執照。乙○○於民國95年
    10月13日8 時許，騎乘車牌號碼XY7-067 號重型機車搭載胞
    弟甲○○，沿高雄市苓雅區○○○路由南往北方向行駛，行
    經該路與武昌路之燈光號誌正常運作交岔路口（下稱前開路
    口）時，本當注意汽車（含機器腳踏車，下同）行駛至有號
    誌交岔路口，其行進應遵守燈光號誌，而依當時天候晴、日
    間自然光線、柏油路面、路面乾燥無缺陷、復無障礙物、視
    距良好，並無不能注意之情事，竟疏未注意，在其行向之燈
    光號誌已轉為紅燈之際，猶仍闖紅燈貿然進入前開路口。適
    有丙○○騎乘車牌號碼M7U-152 號重型機車沿高雄市○○區
    ○○路由東往西方向行駛，在前開路口東北角之超商購物完
    畢而停等紅燈後，本當注意汽車行駛時，駕駛人應注意車前
    狀況，並隨時採取必要之安全措施，且當時並無不能注意之
    情事，竟疏未注意，及見其行向之號誌燈一轉為綠燈，未予
    注意車前狀況，即逕自進入前開路口。乙○○所騎乘機車之
    車頭部位，遂撞擊丙○○所騎乘機車之左側車身煞車碟盤部
    位，乙○○及所搭載之甲○○、丙○○均因而人車倒地，甲○○為此受有左脛骨閉鎖性骨折、左腓骨閉鎖性骨折等傷害
    ；另丙○○也為此受有兩側腳踝、左腳背側、右側小腿、左
    手、右膝多處擦（挫）傷、頭部外傷併頭痛等傷害（甲○○
    就乙○○所涉過失傷害犯行未予告訴）。乙○○、丙○○於
    事故發生後均留在事故現場，主動向據報前往現場處理之員
    警供承係事故車輛之駕駛者，自首並接受裁判。
二、案經丙○○就乙○○所涉過失傷害犯行、甲○○就丙○○所
    涉過失傷害犯行，分別訴由高雄市政府警察局苓雅分局報請
    臺灣高雄地方法院檢察署檢察官偵查起訴。
    理  由
壹、程序方面
一、法院認為應科拘役、罰金或應諭知免刑或無罪之案件，被告
    經合法傳喚無正當理由不到庭者，得不待其陳述逕行判決，
    刑事訴訟法第306 條定有明文。本案被告乙○○經合法傳喚
    ，無正當理由不到庭，有高雄市前鎮區公所函附卷可稽，爰
    不待乙○○到庭陳述，就該部分逕行一造辯論判決。
二、本判決所引用之證據資料（詳後引用之各項證據），其中係
    屬傳聞證據部分，縱無刑事訴訟法第159 條之1 至第159 條
    之4 或其他規定之傳聞證據例外情形，亦因被告兼告訴人丙○○、檢察官均已於本院審理期日中，明示同意作為證據使
    用；本院審酌卷內並無事證顯示各該陳述之作成時、地與週
    遭環境，有何致令陳述內容虛偽、偏頗之狀況後，也認為適
    當，依刑事訴訟法第159 條之5 第1 項之規定，為傳聞法則
    之例外，應有證據能力。
貳、實體方面
一、認定犯罪事實之依據
(一)訊據乙○○、丙○○固均坦言各自騎乘機車於95年10月13日
    8 時許，在前開路口發生碰撞等情。惟乙○○於偵訊中否認
    其具有闖紅燈之過失，並辯稱：我進入前開路口時，行向號
    誌顯示黃燈，我沒有闖紅燈云云。另丙○○也否認對於車禍
    事故之發生存有何過失，並辯稱：我完全遵照燈號之指示，
    於綠燈時才進入前開路口，本件車禍事故全然乙○○騎乘機
    車違規闖紅燈所造成的，我並沒有任何過失云云。
(二)經查：
  1.乙○○於95年10月13日8 時許騎乘機車搭載甲○○，沿高雄
    市苓雅區○○○路由南往北方向行駛，並在行經前開路口之
    際，車頭部位撞擊由丙○○所騎乘，適沿高雄市○○區○○
    路由東往西方向行駛之機車左側車身煞車碟盤部位，乙○○
    、甲○○、丙○○均人車倒地，甲○○因此受有左脛骨閉鎖
    性骨折、左腓骨閉鎖性骨折等傷害，而丙○○也受有兩側腳
    踝、左腳背側、右側小腿、左手、右膝多處擦（挫）傷、頭
    部外傷併頭痛等傷害各情，業據乙○○、丙○○坦言在卷，
    並經證人即告訴人甲○○於警詢中陳述明確，且有道路交通
    事故現場圖暨調查報告表（一）、（二）、事故現場及車損
    照片、長庚紀念醫院診斷證明書、達仁外科診所診斷證明書
    、高雄市立民生醫院診斷證明書、阮綜合醫院診斷證明書等
    件在卷足稽，自均堪認定。
  2.關於丙○○有無過失方面：
    (1)證人丙○○於本院審理中證稱：我於95年10月13日8 時許
      騎乘機車沿高雄市○○區○○路由東往西方向行駛，並在
      前開路口（東北角）之便利超商停留購物，從超商出來時
      ，我的行向號誌為紅燈，所以我在該路口暫停等到行向燈
      號轉為綠燈才行進，而當我騎到近路口中央時，忽然聽到
      左方有刺耳的煞車聲，我還來不及轉頭確認發生何事，乙○○所騎乘機車就將我的機車撞翻等語綦詳，核與卷附便
      利超商統一發票相符，自堪採信，足見丙○○購物後，原
      在前開路口停等紅燈，即見行向之燈號已轉為綠燈後，始
      進入前開路口，而乙○○所騎乘之機車也刻在此時，方由
      丙○○左方進入同一路口。
    (2)依前開道路交通事故現場圖顯示：前開路口之武慶三路、
      武昌路均為4 線道，每線道約3.2 公尺至3.6 公尺寬，且
      該路口燈光號誌於事故發生時係正常運作各情，可知前開
      路口寬度乃約在14公尺左右，則如以時速36公里（即秒速
      10公尺）左右之一般車速行進，僅需1 秒餘之極短暫時間
      ，即可完全通過路口，從而事故發生時互呈垂直行向之丙○○、乙○○所騎乘機車，於各自進入前開路口之際，斷
      無雙方行向均為綠燈之可能，至多僅有一方行向為綠燈，
      另一方必為紅燈。
    (3)再按前開道路交通事故現場圖、現場照片（編號4）另 所
      顯示：乙○○所騎乘機車煞車痕跡之起點，乃在前開路口
      近中央位置，並往西北方即武慶三路由北往南方向快車道
      （即就乙○○之行向觀之，已屬對向快車道）位置延伸等
      情，業足推斷乙○○及見丙○○所騎乘之機車後，乃係往
      丙○○所騎乘機車之行進方向閃避，甚至不惜採取往對向
      快車道逆向駛去之應變措施，衡情，茍非對向快車道之車
      輛早已因行向燈號轉為紅燈而予煞停，且丙○○所騎乘機
      車後方跟隨有諸多綠燈行進之車輛致無從閃避，乙○○焉
      可能採取前述方式，而捨較易避免碰撞且更為安全之自丙○○所騎乘機車後方閃避（即與丙○○所騎乘機車行向相
      反）應變措施不由，增益車禍發生之可能？
    (4)綜合前所認明之丙○○行向燈號已轉為綠燈後，乙○○所
      騎乘之機車方由丙○○左方進入前開路口，及丙○○、乙○○各自進入前開路口之際，至多僅有一方行向為綠燈，
      另一方必為紅燈等情，原足認乙○○騎乘機車進入前開路
      口前，其行向燈號已轉為紅燈；復由乙○○於事故發生前
      並非採取自丙○○所騎乘機車後方閃避之措施，而係選擇
      丙○○所騎乘機車之行進方向，甚至不惜往對向快車道逆
      向駛去一節，亦可推斷事故發生時，丙○○行向燈號為綠
      燈、乙○○行向（含對向）則係紅燈之相同結論，則乙○○乃係闖紅燈進入前開路口，可資認明。乙○○辯稱其並
      未闖紅燈，及證人甲○○於警詢、偵查中附和乙○○所辯
      ，證稱：乙○○騎乘機車進入前開路口之際，行向燈號顯
      示黃燈云云，均屬子虛，不足採信。
    (5)按汽車行駛至交岔路口，其行進應遵守燈光號誌，道路交
      通安全規則第102 條第1 項第1 款定有明文。而依卷附道
      路交通事故調查報告表（一）所載，本件車禍事故發生當
      時天候晴、日間自然光線、柏油路面、路面乾燥無缺陷、
      復無障礙物、視距良好，並無不能注意之情事，詎乙○○
      竟疏未注意，在其行向之燈光號誌已轉為紅燈後，猶然闖
      紅燈進入前開路口，導致本件車禍事故之發生，則乙○○
      騎乘機車自有過失，且該違背路權歸屬規定之闖紅燈行為
      ，顯屬本件車禍事故之主因，而應對本件車禍事故之發生
      ，負起主要過失責任，甚為灼然，至公訴人認乙○○闖紅
      燈之行為係違背道路交通安全規則第94條第3 項之注意義
      務，顯然誤解道路交通安全規則之規定，應予指明。
  3.關於丙○○有無過失方面：
    (1)汽車行駛時，駕駛人應注意車前狀況，並隨時採取必要之
      安全措施，復為道路交通安全規則第94條第3 項所明文規
      定，而觀諸前開現場照片（編號1）， 前開路口東南角（
      亦即丙○○行向左方，也就是乙○○之來向）為騎樓式建
      築，則該建物底層之退縮騎樓空間，原足供武昌路由東往
      西方向車道之用路人，更清楚觀察武慶三路由南往北方向
      車道上車輛之動態；再者，案發當時天候晴、日間自然光
      線、柏油路面、路面乾燥無缺陷、復無障礙物、視距良好
      ，並無不能注意之情事，亦如前述，丙○○騎乘機車沿該
      武昌路由東往西方向行駛而進入前開路口之際，竟疏未注
      意車前狀況，以致與沿武慶三路由南往北方向車道行駛而
      來之機車發生碰撞致肇事，丙○○自亦有過失，且該過失
      相較前開違背路權劃分之闖紅燈行為，應係居於次要地位
      ，而核屬本件車禍事故之肇事次因甚明。
    (2)又汽車起駛前應顯示方向燈，注意前後左右有無障礙或車
      輛行人，並應讓行進中之車輛行人優先通行，固經道路交
      通安全規則第89條第1 項第6 款規定明確。惟同條項之本
      文乃明定：「『行車前』應注意之事項，依下列規定」等
      語，且同條項他款，復另責令駕駛人應詳細檢查方向盤等
      裝置，並齊備行車執照等證件及隨車工具各情，則姑不論
      係由文義或體系解釋，俱可得知該規定係規範車輛已停止
      相當期間，車輛之裝置、隨車工具及駕駛人所攜帶證件等
      事項，可能已有所更動後，駕駛人復行駕車之情形，並未
      將車輛在路口短暫停等紅燈後即繼續行進之狀態，併予規
      制，是故公訴人誤認丙○○之過失責任係違背道路交通安
      全規則第89條第1 項第6 款規定，也嫌未合。
    (3)另所謂信賴原則，在道路交通事故之刑事案件上，係指參
      與交通行為之一方，遵守交通法規秩序，得信賴同時參與
      交通行為之對方或其他人，亦必會遵守交通法規秩序，不
      致有違反交通法規秩序之行為發生，因此，對於對方或其
      他人因違反交通法規秩序之行為所導致之危險結果，即無
      注意防免之義務，從而得以免負過失責任；惟對於該對方
      或其他人不致發生違反交通法規秩序之行為，若無期待可
      能性，或行為之一方對於危險結果之發生，若稍加注意即
      能認識並予避免者，仍不能免除其注意義務，即無上開原
      則之適用。質言之，汽車駕駛人對於防止危險發生之相關
      交通法令之規定，業已遵守，並盡相當之注意義務，以防
      止危險發生，始可信賴他人亦能遵守交通規則並盡同等注
      意義務，若因此而發生交通事故，方得以信賴原則為由免
      除過失責任（最高法院86年度臺上字第2462號判決、84年
      台上字第5360號判例意旨參照）。查丙○○對於本件車禍
      事故之發生具有疏未注意車前狀況之過失，既經本院詳予
      認定如前，自不容丙○○徒執其係綠燈行進乙節，抗辯本
      件應有信賴原則之適用，而全然脫免自身之過失責任，丙○○關於自己並無任何過失之所辯，亦斷無足採。
  4.甲○○之左脛骨閉鎖性骨折、左腓骨閉鎖性骨折等傷勢確導
    因於本件車禍事故，而丙○○也因本件車禍事故受有兩側腳
    踝、左腳背側、右側小腿、左手、右膝多處擦（挫）傷、頭
    部外傷併頭痛等傷害，俱如前述，則丙○○之過失駕車行為
    與甲○○之受傷結果，及乙○○之過失駕車行為與丙○○之
    受傷結果間，乃均具有相當因果關係，可堪認定。
(三)綜上，本案事證明確，乙○○、丙○○之過失傷害犯行均以
    堪認定。
二、論罪
    核乙○○、丙○○所為，各係犯刑法第284 條第1 項之過失
    傷害罪。乙○○、丙○○於肇事後留在現場，主動向據報前
    往現場處理之員警供承係事故車輛之駕駛者各情，有前開現
    場照片（編號1 至5 、11、12）可資佐據，是以乙○○、丙○○俱屬對於未經發覺之犯罪自首而接受裁判，應依刑法第
    62條前段之規定，各減輕其刑。
三、科刑及減刑
(一)本院審酌乙○○、丙○○就本件車禍事故之發生，各應負起
    主、次要過失責任，卻迄未賠償丙○○、甲○○所蒙受之損
    失，均屬不該。惟念丙○○、甲○○傷勢程度俱非甚為嚴重
    ，及丙○○於偵、審程序中，就客觀事實經過始終坦言不諱
    等一切情狀，爰就乙○○、丙○○分別量處如主文第1 、2
    項各所示之刑，並斟以乙○○、丙○○之經濟狀況（參見警
    詢筆錄受詢問人欄之記載），各諭知以新臺幣1,000 元折算
    1 日之易科罰金、易服勞役折算標準。
(二)乙○○、丙○○犯本件過失傷害案之時間點係在96年4 月24
    日以前，且均合於中華民國九十六年罪犯減刑條例所定之減
    刑條件，爰依該條例減各該宣告刑二分之一，並分別諭知同
    前之易科罰金、易服勞役折算標準。
據上論結，應依刑事訴訟法第452 條、第299 條第1 項前段、第
306 條，刑法第284 條第1 項、第62條前段、第41條第1 項前段
、第42條第3 項，刑法施行法第1 條之1 ，中華民國九十六年罪
犯減刑條例第2 條第1 項第3 款、第4 條、第7 條，判決如主文
。
本案經檢察官丁○○到庭執行職務。
中    華    民    國    98    年    3     月    27    日
                  交通法庭    法  官  莊珮吟
以上正本證明與原本無異。
如不服本判決應於收受送達後10日內向本院提出上訴書狀，並應
敘述具體理由；如未敘述上訴理由者，應於上訴期間屆滿後20日
內向本院補提理由書（均須按他造當事人之人數附繕本）「切勿
逕送上級法院」。
中    華    民    國    98    年    3     月    27    日
                              書記官  黃勤涵
◎附錄本案所犯法條：
《刑法第284 條第1 項》
因過失傷害人者，處6 月以下有期徒刑、拘役或500 元以下罰金
，致重傷者，處1 年以下有期徒刑、拘役或500 元以下罰金。
《刑法施行法第1 條之1 》
中華民國94年1 月7 日刑法修正施行後，刑法分則編所定罰金之
貨幣單位為新臺幣。
94年1 月7 日刑法修正時，刑法分則編未修正之條文定有罰金者
，自94年1 月7 日刑法修正施行後，就其所定數額提高為30倍。
但72年6 月26日至94年1 月7 日新增或修正之條文，就其所定數
額提高為3 倍。


司法院資訊處製作；財團法人民間司法改革基金會備份。
